【裁判字號】    99,訴,3204
【裁判日期】    990831
【裁判案由】    清償債務
【裁判全文】
臺灣臺北地方法院民事判決              99年度訴字第3204號
原      告  甲○
被      告  行政院退除役官兵輔導委員會（即陳書祥之遺產管
法定代理人  乙○○
訴訟代理人  丙○○
上列當事人間請求清償債務事件，本院於民國99年8月12日言詞
辯論終結，判決如下：
    主  文
原告之訴及假執行之聲請均駁回。
訴訟費用由原告負擔。
    事實及理由
一、原告起訴主張：訴外人陳書祥（已於民國81年6月3日死亡）
    生前陸續向原告借款新臺幣（下同）50萬元（下稱系爭借款
    ），並於80年3月2日簽有抵押借款收據予原告，嗣陳書祥死
    亡後原告為其支付喪葬費25萬元，因陳書祥為榮民，依法由
    被告為其遺產管理人，則原告對被告得主張之債權共75萬元
    ，又原告曾於91年間以陳書祥為被告向臺灣基隆地方法院（
    下稱基隆地院）起訴請求清償借款（案號：91年度基簡字73
    2號），嗣因故撤回起訴，被告既為陳書祥之遺產管理人，
    自應繼受其債務，故原告為上開訴訟之效力應及於被告，為
    此，爰依法提起本件訴訟等語。並聲明：(一)被告應給付原告
    75萬元，及自起訴狀繕本送達之翌日起至清償日止，按年息
    5％計算之利息。(二)願供擔保請准宣告假執行。
二、被告則以：
  （一）原告雖主張系爭借款係其於80年3月2日貸與陳書祥，並
        提出借據為證，然該借據上「陳書祥」之簽名蓋章，與
        陳書祥生前筆跡顯然不同，且印文是否真正亦屬不明，
        原告復無其他證明以資佐證，被告否認該借據之真正，
        尚不足證明陳書祥有向原告借款50萬元之事實，退萬步
        言，縱該借據確屬真正，然系爭借款發生時間為80年3
        月2日，雖原告於91年間在基隆地院起訴請求返還系爭
        借款，惟原告業將該訴撤回，其時效仍為不中斷，是系
        爭借款債權已於95年3月1日罹於時效，原告起訴請求返
        還系爭借款為無理由。
  （二）又被告職掌單身榮民生前照顧及死亡善後事宜處理等，
        而陳書祥為本會列冊在案之單身榮民，被告下屬機關在
        陳書祥死亡後就其所留遺物加以清點，並代為處理其身
        後殯葬事宜，在被告召開陳書祥治喪會議時，原告亦經
        通知到場，在該會議上會議主席已告知出席人員被告為
        陳書祥之遺產管理人，且有辦理陳書祥善後各項事宜權
        責，是原告既出席治喪會議，即已知陳書祥善後事宜由
        被告處理，縱原告事先不知而有代墊情事，然原告所提
        各項證據中，均未見殯葬支出收據憑證，則原告是否確
        有代墊陳書祥之殯葬費用即有疑問，又在被告召開之陳
        書祥治喪會議中，就支出陳書祥殯葬費用有提出單據者
        為10萬元，則原告雖提出基隆市汽車工會函以佐其述，
        亦無法認定原告實際有代墊陳書祥之殯葬費用之情事等
        語置辯。並聲明：原告之訴及假執行之聲請均駁回。
三、按請求權自可行使時起算，因15年間不行使而消滅；消滅時
    效，自請求權可行使時起算；時效完成後，債務人得拒絕給
    付，民法第125條前段、第128條前段及第144條第1項分別定
    有明文。又所謂請求權可行使時，乃指權利人得行使之狀態
    而言，且此係指請求權人行使其請求權，客觀上無法律上之
    障礙，與請求權人主觀上何時知悉其可行使無關（最高法院
    63 年臺上字第1885號判例、85年度臺上字第2340號裁判參
    照）。經查，原告主張其與陳書祥間消費借貸契約成立之時
    間為80年3月2日，且未約定清償期，有借據在卷可稽（見本
    院卷第4頁），則原告對陳書祥縱有消費借貸請求權，亦於
    80年間即屬得行使之狀態，迄原告於99年5月31日提起本件
    訴訟時，已逾15年之請求權時效，原告雖曾於91年11月29日
    以陳書祥為被告，向基隆地院起訴請求清償借款（案號：91
    年度基簡字第732號），然嗣於91年12月17日具狀撤回起訴
    ，此經本院依職權調取上開卷證查明屬實，依民法第131條
    規定，視為時效不中斷，又原告主張其為陳書祥支出喪葬費
    25萬元乙節，縱然屬實，惟該項債權係發生於81年間，該項
    請求權自發生時起即屬可行使之狀態，原告迄至99年5月31
    日始提起本件訴訟，已罹於15年之時效而消滅，被告復為時
    效之抗辯，是原告請求被告返還借款及喪葬費，均為無理由
    ，不應准許。又本件消費借貸及喪葬費請求權既均已罹於時
    效而消滅，則陳書祥是否確有積欠原告借款50萬元，及原告
    是否確有支出陳書祥之喪葬費25萬元，即無審酌之必要，附
    此敘明。
四、綜上所述，本件消費借貸及喪葬費請求權均已罹於時效，從
    而，原告訴請被告給付借款50萬元及喪葬費25萬元，合計75
    萬元，暨自起訴狀繕本送達之翌日起至清償日止，按年息5
    ％計算之利息，洵屬無據，不應准許。又原告之訴既經駁回
    ，其假執行之聲請亦失所附麗，應併予駁回。
五、本件事證已臻明確，兩造其餘攻擊防禦方法及未經援用之證
    據，經本院斟酌後，認為均不足以影響本判決之結果，爰不
    一一論述，併此敘明。
六、據上論結，本件原告之訴為無理由，依民事訴訟法第78條，
    判決如主文。
中    華    民    國    99    年    8     月    31    日
                  民事第二庭    法  官  鍾素鳳
以上正本係照原本作成。
如對本判決上訴，須於判決送達後20日內向本院提出上訴狀。如
委任律師提起上訴者，應一併繳納上訴審裁判費。
中    華    民    國    99    年    8     月    31    日
                                書記官  林玗倩

司法院資訊處製作；財團法人民間司法改革基金會備份。
